臺灣臺北地方法院刑事判決　　　　　　　　　　　　　　九十年度自字第七四六號
　　自　訴　人　丙○○
　　代　理　人　己○○
　　被　　　告　甲○○
　　　　　　　　乙○○
　　共　　　同
　　選任辯護人　徐揆智
　　　　　　　　陳怡如
右列被告等因詐欺案件，經自訴人提起自訴，本院判決如左：
    主  文
甲○○、乙○○均無罪。
    理  由
一、自訴意旨略以：被告甲○○意圖為自己不法所有之概括犯意，先於民國八十七年
    十月十日，自任會首，召集每會新台幣（下同）二萬元之互助會，明知實際上並
    無會員參與，竟佯稱有會員廖太太、丁○○、林阿輝、伊玲、戊○等人參加，致
    自訴人丙○○陷於錯誤而加入，且按期繳交會款共二十九萬元。甲○○又與被告
    乙○○基於上開犯意聯絡，於八十七年十二月間至八十八年一月間，以急需現金
    周轉為幌，以乙○○名義所開立面額共計二百零三萬四千七百三十元之支票十二
    紙，向自訴人調借現金，詎料自訴人借款後該等支票均未如期兌現，亦未還款，
    始知受詐。因認被告甲○○、乙○○共同涉有刑法第三百三十九條第一項詐欺罪
    嫌。
二、按犯罪事實應依證據認定之，無證據不得推定其犯罪事實。又不能證明被告犯罪
    者，應諭知無罪之判決，刑事訴訟法第一百五十四條、第三百零一條第一項分別
    定有明文。次按刑事訴訟法上所謂認定犯罪事實之證據，係指足以認定被告確有
    犯罪行為之積極證據而言，該項證據自須適合於被告犯罪事實之認定，始得採為
    斷罪資料；如未能發現相當證據，或證據不足以證明，自不能以推測或擬制之方
    法，以為裁判之基礎。又刑法第三百三十九條第一項詐欺罪之成立，以意圖為自
    己或第三人不法所有，以詐術使人將本人或第三人之物交付為要件。所謂以詐術
    使人交付，必須被詐欺人因其詐術而陷於錯誤，若其所用方法，不能認為詐術，
    亦不致使人陷於錯誤，即不構成該罪，最高法院二十九年上字第三一○五號、四
    十年台上字第八六號、四十六年台上字第二六○號分別著有判例可資參照。
三、自訴人丙○○認被告甲○○、乙○○涉有前開犯嫌，無非係以互助會會單及支票
    ，資為論據。訊據被告甲○○、乙○○均堅決否認有何詐欺犯行，甲○○辯稱：
    伊確有召集八十七年十月十月互助會及向自訴人借貸，然借款之事乙○○不清楚
    ，乙○○僅係申請支票本供伊使用，均無詐欺；乙○○則辯以伊有申請一本支票
    予甲○○使用，但甲○○向人借錢事一無所悉等語。經查：
（一）被告甲○○於八十七年十月十日召集，連會首十一會，每會二萬元，採內標制
      之互助會，會員為鄰居戊○，朋友佳宜、伊玲、林阿輝、丁○○，鄰居朋友廖
      太太，自訴人則跟有二會，均屬活會等情，業據被告供述明確（見本院九十年
      十一月十四日訊問筆錄），核與證人林月雲、庚○○分別到庭結證稱各以戊○
      及伊玲名義參加此會，以被告前欠其等借款抵繳會款，嗣均已得標之情節相符
      （見本院九十年十二月七日訊問筆錄），林月雲更且證陳曾於標會當場見及自
      訴人等語（同上開本院訊問筆錄），可見本件二萬元互助會會員確有其人，並
      經實際進行開標運作，顯無自訴人所指被告虛偽召會詐騙會款之情事，殊不足
      謂自訴人因而陷於錯誤給付會款。
（二）再者，被告與自訴人間相識七年有餘，自八十六年間起即有小額借款接觸，本
      件自訴票款二百零三萬四千七百三十元部分，亦係分次由被告出面以十萬、二
      十萬不等之小額借貸累積而成等語，業經自訴人陳明在卷（見本院九十年十二
      月七日訊問筆錄），復為被告所是認，復有被告甲○○所交付發票日八十六年
      十一月十八日發票人乙○○，面額一百十一萬三千六百五十元整之支票一紙在
      卷可稽，堪信為真實。且質諸自訴人丙○○於本院訊問中亦陳稱：「（為何借
      錢給被告甲○○？），因為我們是認識的朋友，所以被告甲○○向我調錢。」
      等情（見本院上開訊問筆錄），足徵自訴人借款當初已明知被告為周轉之情，
      其續為貸放，無非自訴人憑諸二人多年交情及金錢往來經驗而貸予被告，尚難
      以被告嗣後無法清償債務，遽認自訴人放款借貸時被告有施用詐術之舉，更遑
      論僅提供支票使用之乙○○有何共犯詐欺之處。參諸自訴人與被告甲○○事後
      復就上開互助會款及票款債務達成和解，有和解書一份在卷可憑等情以觀，益
      見被告等要無不法所有之意圖甚明。
（三）綜上所述，本件核係民事債務糾葛。此外，復查無其他積極證據足認被告二人
      甲○○、乙○○有自訴人指摘之犯行，不能證明犯罪，揆諸首揭規定，應為無
      罪之諭知，以昭公允。
據上論斷，應依刑事訴訟法第三百四十三條、第三百零一條第一項，判決如主文。
中      華      民      國      九十一      年      一      月    四    日
                                      臺灣臺北地方法院刑事第四庭
                                          法  官   吳  定  亞
右正本證明與原本無異。
如不服本判決，應於判決送達後十日內，向本院提出上訴狀。
                                          書記官   巫  美  華
中      華      民      國      九十一      年      一      月    七    日
